【裁判字號】    94,訴,1387
【裁判日期】    950517
【裁判案由】    偽造文書等
【裁判全文】
臺灣臺南地方法院刑事判決              94年度訴字第1387號
公  訴  人  臺灣臺南地方法院檢察署檢察官
被      告  甲○○
                    現於臺灣高雄女子監獄
上列被告因偽造文書等案件，經檢察官提起公訴（94年度偵字第
3734號、偵緝字第1029號），本院判決如下：
    主  文
甲○○連續行使偽造私文書，足以生損害於他人，累犯，處有期
徒刑陸月。如附表一所示簽帳單上「丙○○」之署押均沒收。
    事  實
一、甲○○前因違反毒品危害防制條例案件，經臺灣高雄地方法
    院以九十一年度訴字第四七０號判處有期徒刑一年確定，並
    於九十三年三月十四日縮短刑期期滿而執行完畢。詎不知悔
    改，於不詳時、地取得丙○○於九十四年三月五日於台南市
    ○區○○街七號六樓之五住處所失竊之信用卡一張（台新商
    業銀行發行，卡號為0000000000000000）後，竟基於行使偽
    造文書及意圖為自己不法所有之概括犯意，隨即於同日下午
    ，先以電話連絡不知情之丁○○（另由本院為無罪判決）藉
    口幫其選購三Ｃ產品後，再自戊○○精忠三村住處搭由不知
    情之戊○○所駕之自用小客車出發，前往丁○○家中搭載丁○○後，隨由甲○○在如附表一等所示之特約商店所在之地
    點，持其所取得之上開信用卡，佯稱其係信用卡上之真正持
    卡人丙○○，而冒丙○○名義，在信用卡簽帳單上偽簽丙○○之署押，而偽造丙○○名義之信用卡簽帳單，並提出行使
    交付予附表一等所示特約商店之營業人員，因致如上開附表
    一編號一、二所示之特約商店陷於錯誤，而交付如附表一編
    號一、二等所示金額之財物（惟其中附表一編號三部分，雖
    已將竊得之信用卡交付店員刷卡消費，然尚未在簽帳單上偽
    簽丙○○署押前，為該商店告稱無法刷卡，店員因而未交付
    財物，而為詐欺取財未遂），而足以生損害於丙○○及如附
    表所示之發卡銀行及特約商店。數日後甲○○將購得之ＭＩ
    Ｏ１３６型衛星導航器以五千元之代價出售予丁○○。嗣經
    警調閱監視錄影畫面，於九十四年三月十四日晚上八時許，
    在臺南市○○市○○路七十一巷，循線查獲丁○○持有盜刷
    信用卡所一台，始悉上情。
二、案經台南縣警察局永康分局報請臺灣臺南地方法院檢察署檢
    察官偵查起訴。
    理  由
一、訊據被告甲○○就其前往附表一編號二、三之特約商店持卡
    購物之事實，並不否認，惟否認附表一編號一之犯行，然辯
    稱未持信用卡刷卡加油，另附表一編號二、三則係因同案被
    告丁○○向其偽稱取得其姐妹之信用卡，需由女性代為刷卡
    乃代其刷卡云云
二、經查被告甲○○於附表一編號一之加油站盜刷信用卡加油一
    節，有信用卡號為0000000000000000之信用卡於九十四年三
    月五日十七時五分於大越加油站開元站經人刷卡消費三
    百元之簽帳單影本一紙在卷可稽（警卷第十七頁）。而觀諸
    此信用卡簽帳單簽署之「丙○○」署押，與被告甲○○坦承
    於附表一編號二犯行中於信用卡簽帳單所偽簽之「丙○○」
    署押，經本院當庭勘驗，發現兩者字體大小、運筆形勢，幾
    為相同，嗣經本院提示該二份簽帳單影本，被告甲○○亦坦
    承二者非常神似，其無從分辨，而難謂非同一人所為。另審
    酌附表一編號一與編號二之交易時間，二者間僅差約三十分
    鐘，亦即該張信用卡於附表一編號一之時間遭人盜刷後，隨
    即於短短之三十分鐘後遭被告甲○○持於臺南縣永康市○○
    路三八七號全國電子專賣店盜刷第二次，而在此約三十分鐘
    之時間內，無論被告甲○○或同案被告丁○○及證人戊○○
    ，均陳稱三人自丁○○家中出發後，即前往購物，中途三人
    均在一起並未分手，是該張信用卡應無由他人先行於附表一
    編號一之時間盜刷後，再迅速交由被告甲○○於附表一編號
    二之時地盜刷之可能，從而被告甲○○辯稱附表一編號一之
    盜刷信用卡之犯行，非其所為，並不足採。
三、被告甲○○就於附表一編號二及編號三之時地，持卡購物一
    節，已坦白承認，核亦與丁○○及戊○○之證述內容相符，
    復有信用卡簽帳單影本、發票影本及翻攝自全國電子專賣店
    監視錄影帶之照片八張可資佐證。被告甲○○雖辯稱伊係因
    丁○○向其偽稱該張信用卡為丁○○之姐妹所有，因需女性
    代為刷卡，一時不察乃代為刷卡，且於購得衛星導航器後，
    即由丁○○取走，丁○○並給予伊一千元以為刷卡之代價，
    且據證人戊○○附合其詞在卷，而公訴人亦認本件犯行係由
    被告被告甲○○與同案被告丁○○共犯云云。然查：
(一)、同案被告丁○○於附表編號二、編號三所示之時間，陪同被
    告甲○○前往該附表所示之全國電子專賣店選購電子產品，
    並由被告甲○○刷卡購得衛星導航器一台及刷卡購買數位相
    機一台未果等情，雖經同案被告丁○○於警詢時及偵訊中供
    承不諱，核與被告甲○○於警詢時及偵訊中證述、證人戊○○於偵訊中證述之情節相符，復有上述之信用卡簽帳單影本
    、發票影本及翻攝自全國電子專賣店監視錄影帶之照片八張
    可資佐證，此部分固堪信為真實，然就此事實僅能證明戊○○確有陪同被告甲○○前往全國電子專賣店及甲○○在該商
    店確實有刷卡購物之行為等情，尚不能因此即認定同案被告
    丁○○與甲○○係共同盜刷他人之信用卡。
(二)、據卷附0000000000號同案被告丁○○行動電話之
    通聯紀錄，該門號於九十四年三月五日僅有上午八時十分十
    二秒至八時十二分四十二秒及上午九時十七分四十四秒至九
    時十九分十六秒二則通聯紀錄，除此之外即別無其餘通聯之
    紀錄，並無如證人甲○○所稱被告在九十四年三月五日下午
    約一點左右撥打0000000000號行動電話之通聯紀
    錄，此有和信電訊股份有限公司門號之雙向通聯紀錄查詢回
    覆在卷可稽（詳見九十四年偵字第三七三四號偵卷第三十一
    頁），故被告甲○○於警詢時證稱：「（你為何持有被害人
    丙○○所被竊盜的台新銀行信用卡？）是丁○○在九十四年
    三月五日下午拿給我後，告訴我說信用卡是他姐姐的，並且
    叫我幫他刷卡簽名購買衛星導航器。」、「丁○○在九十四
    年三月五日下午約一點左右撥0000000000號行動
    電話給我，電話中向我說他那邊有一張卡是他姐姐的，問我
    能不能陪他一起去全國電子專賣店刷一下東西，…」（見警
    卷第十頁）等語，即甲○○上開警詢時所言應被告所邀共同
    前往全國電子專賣店助其刷卡簽名購買衛星導航器一情，即
    有疑問。
(三)、再被告甲○○與同案被告丁○○共同前往全國電子專賣店一
    情，被告甲○○於警詢時乃稱：「他（指被告）是和一位朋
    友（我不認識）開車到開元路的１２３遊藝場載我一起到達
    臺南縣永康市○○路三八七號全國電子專賣店」云云。然查
    同案被告丁○○於案發當日即九十四年三月五日下午五時許
    與甲○○前往全國電子專賣店刷卡消費係由甲○○之男友戊○○開車搭載，已據同案被告丁○○在偵查中供陳：「（你
    在九十四年三月五日有無陪甲○○至全國電子永康市中華店
    買衛星導航器？）有。他當天打電話給我，要我陪他去全國
    電子買東西。戊○○、甲○○開車到我家載我去全國電子」
    、「（你認識戊○○？）認識，他與甲○○是男女朋友關係
    」等語明確（分見九十四年偵字第三七三四號偵卷第二十頁
    、第三十六頁），證人戊○○於偵查中結證稱：「（九十四
    年三月五日下午五點多你是否有跟丁○○及去甲○○全國電
    子？）有。丁○○騎機車去精忠三村我的住處找甲○○，甲○○和丁○○要去買東西，要我幫忙開車載他們去，我在車
    上等，沒有進去」（詳見九十四年偵字第三七三四號偵卷第
    七十五頁）及於本院審理中結證：「因為甲○○與我是男女
    朋友關係，我們二人本來就在一起。被告丁○○直接來我的
    戶籍地就是精忠三村找甲○○，時間是下午兩點過後，到三
    點之間。」等語無訛，是證人甲○○於警詢時證稱不認識當
    日開車之人一節顯與事實不符。況依一般經驗法則，戊○○
    、甲○○二人為男女朋友，原即熟識，若證人戊○○僅係單
    純受被告及甲○○之請而駕車搭載其二人前往全國電子專賣
    店，戊○○既未涉上開犯嫌，證人甲○○為何需刻意隱瞞開
    車之人即為戊○○之事實？又被告甲○○於警詢中復證述被
    告當日係開車至開元路之１２３遊藝場搭載前往全國電子一
    情，亦與證人戊○○證稱被告係騎機車去戊○○精忠三村住
    處，再由戊○○開車搭載前往全國電子等情不符，是被告甲○○上開證詞顯與戊○○之證詞不符，且明顯為掩護戊○○
    ，其中是否另有內情，實啟人疑竇，而尚難採憑。
(四)、被告甲○○雖陳稱：「（丁○○叫你幫他刷卡簽名購買衛星
    導航器是否有任何酬勞？）他在事後有拿一千元給我」（詳
    見警卷第十一頁），惟此為被告所否認，經檢察官詰之證人
    戊○○則證稱：「（被告丁○○有因為拿走這台衛星導航器
    ，而給你或是甲○○什麼金錢代價？）當天沒有，往後有無
    給甲○○我就不知道，至少丁○○沒有給我。（甲○○有無
    談及他讓丁○○拿走這個衛星導航器，而從丁○○那邊得到
    什麼好處？）我沒有聽到甲○○提起。（甲○○當時有在工
    作的經濟能力嗎？）當時他沒有工作。（甲○○的經濟來源
    ，係靠何人？）甲○○來台南的期間，都是幾天就離開，這
    期間的吃住都是我提供的」（詳見本院九十五年一月二十日
    審判筆錄第十一、十二頁），故被告是否確有支付甲○○一
    千元充當代為刷卡之酬勞，除了證人甲○○片面之證述外，
    尚無其他證據可資佐證，況衡諸一般經驗法則，被告甲○○
    當時並無經濟能力，一切吃住皆需依靠其男友戊○○提供，
    設若其確有從丁○○處獲得一千元報酬，當會向男友戊○○
    提及或展示該筆所得才是，再參酌證人戊○○復證稱整日與
    甲○○在一起（同前審判筆錄第八頁）等情，若果甲○○真
    有該筆收入，則與其整日在一起之男友戊○○又豈會有不知
    之理？
(五)、證人戊○○雖證稱當日（即九十四年三月五日）確有駕駛汽
    車搭載丁○○及被告甲○○前往全國電子等情，然對於丁○○當日如何與其聯絡一節，前於偵訊中向檢察官供稱：「那
    是丁○○打電話找我，他騎機車來三村，我開車載他去全國
    電子，…」（詳見九十四年偵字第三七三四號偵卷第四十三
    頁），後於本院審理中則證稱：「（你們當天聚會之前，有
    無以電話聯絡？）有無聯絡我不了解，因為被告是來找我女
    朋友，被告有無聯絡甲○○我不清楚，但是被告沒有聯絡我
    」（詳見本院九十五年一月二十日審判筆錄第五頁），二者
    前後顯有矛盾。
(六)、再同案被告丁○○於本件事發當時所使用之行動電話門號為
    0000000000號（係被告之母親乙○○申辦予被告
    使用），訊據被告自承事發當天出門有攜帶該行動電話，證
    人戊○○亦證稱當天出門時有看到被告帶行動電話（詳見本
    院九十五年一月二十日審判筆錄第二十頁），是從該行動電
    話所在之基地台站台位址當可知悉被告當日行蹤。經調閱該
    行動電話之雙向通聯紀錄（詳見九十四年偵字第三七三四號
    偵卷第二十九頁和信電訊股份有限公司門號之雙向通聯紀錄
    查詢回覆）觀之，該門號於九十四年三月五日上午九時許至
    下午五時十九分止之基地台站台位址皆位於臺南縣永康市○○路三○三號七樓，即係被告位於臺南縣永康市○○路三十
    六巷二十二號住處所在之基地台站台位址，換言之，從上開
    行動電話所在之基地台站台位址可知同案被告丁○○直至當
    日即九十四年三月五日下午五時十九分為止皆係在臺南縣永
    康市○○路三十六巷二十二號住處，未曾前往他處，與其所
    辯當日係戊○○開車至伊住處載伊，要伊陪同甲○○前往全
    國電子購買電子產品等語，不謀而合，而堪採信。
(七)、另加油站簽帳單上「丙○○」之簽名與被告甲○○自承冒用
    「丙○○」之名義，在全國電子股份有限公司簽帳單上偽簽
    「丙○○」之署押觀之，二者筆跡形態、運筆方式極為相似
    ，顯係出自同一人即甲○○所為，有如前述，則甲○○為何
    就全國電子偽簽姓名一節坦承，卻就與戊○○開車加油、偽
    簽姓名等情刻意否認，更加彰顯甲○○之辯解與事證不符。
(八)、同案被告丁○○雖於事後為警查獲持有上開盜刷信用卡所得
    之衛星導航器，然其辯稱係因甲○○不會使用該衛星導航器
    ，加上缺錢花用，故於購得三、四日後又將該產品以五千元
    之代價售伊等語，按一般人在需錢孔急之際，低價出售所有
    之物，亦屬人情之常。且經質諸證人即被告之母親乙○○於
    偵訊中復結證稱：「（今年三月間有拿五千元給丁○○買衛
    星導航器？）有。他買回來有拿給我看」（詳見九十四年偵
    字第三七三四號偵卷第三十七頁），及在本院審理中亦結證
    稱：「（九十四年三月間，被告有無向你說要買衛星導航？
    ）有的，我跟他說來路不明的東西不要買。丁○○說他有看
    到對方去刷卡買的，因為對方急著要用錢，而且不會使用」
    （詳見本院九十五年一月二十日審判筆錄第十五頁），是堪
    信被告上開所辯應屬實在。
(九)、被告甲○○與證人戊○○雖亦同時陳稱被告甲○○並無使用
    衛星導航器故無購買之需要云云。然查衛星導航器為現時熱
    門之三Ｃ產品，極易轉手圖利，故縱被告甲○○無使用衛星
    導航器之必要，亦難謂其不可能藉此轉售圖利，故此點並不
    足為被告甲○○有利之認定。
四、綜上證據所查，被告甲○○之犯行應堪認定，應依法論科。
    惟無積極證據足資證明同案被告丁○○與其共犯本件偽造文
    書及詐欺取財犯行，附此敘明。
五、被告甲○○未得被害人之同意或授權，即持該信用卡至如附
    表一編號一、二等所示之特約商店持卡消費，而以偽簽被害
    人署押之方式，偽造如附表一所示編號一、二被害人名義之
    信用卡簽帳單，並提出行使交付各該特約商店之營業人員，
    使各該特約商店誤被告為真正持卡人之消費，而同意其享有
    消費如附表一編號一、二等所示金額財物，可能增加如附表
    一編號一、二等所示被害人民事上之負擔及損害其信用，自
    足以生損害於被害人；且有礙於如附表一編號一、二等所示
    特約商店及發卡銀行台新商業銀行對於信用卡之核發、管理
    及消費之正確性，亦足生損害於該發卡銀行及各特約商店。
    核被告甲○○如附表一編號一、二所為係犯行刑法第二百十
    六條、第二百十條行使偽造私文書罪及同法第三百三十九條
    第一項詐欺取財罪；編號三所為係犯同法第三百三十九條第
    三項、第一項詐欺取財未遂罪。被告關於如附表一編號一、
    二等所示偽造私文書部分之犯行，其偽造私文書後，復持以
    行使，其偽造之低度行為為行使之高度行為吸收；偽造私文
    書內之署押，為構成文書之一部，均不另論罪。又被告如附
    表一編號三所示詐欺取財犯行，已著手於犯罪行為之實行而
    不遂，為未遂犯。另被告甲○○所為先後行使偽造私文書及
    詐欺取財（既遂及未遂）犯行，均時間緊接，所犯各係構成
    要件相同之罪名，顯係基於概括犯意反覆為之，均為連續犯
    ，應分別依刑法第五十六條規定各論以一罪（其中詐欺取財
    部分論以詐欺取財既遂罪），並分別加重其刑。被告所犯行
    使偽造私文書與詐欺取財罪間，有手段目的之牽連關係，為
    牽連犯，應依刑法第五十五條後段規定，從一重之刑法第二
    百十六條、第二百十條行使偽造私文書罪處斷。被告曾
    因違反毒品危害防制條例案件，經臺灣高雄地方法院以九十
    一年度訴字第四七０號判處有期徒刑一年確定，並於九十三
    年三月十四日縮短刑期期滿而執行完畢，有臺灣高等法院被
    告全國前案紀錄表及臺灣臺南地方法院檢察署刑案資料查註
    紀錄表各一份附卷可按，其於受有期徒刑之執行完畢後，五
    年內再犯本件有期徒刑以上之罪，為累犯，應依刑法第四十
    七條規定加重其刑，並遞加之。爰審酌被告甲○○犯罪之動
    機，所得財物之多寡，犯後未能坦承犯行等一切情狀，量處
    如主文所示之刑。偽造如附表所示之「丙○○」署押肆枚，
    雖未扣案，亦無證據證明滅失，不論為是否被告所有，則應
    依同法第二百十九條宣告沒收。
據上論斷，應依刑事訴訟法第二百九十九條第一項前段，刑法第
五十六條、第二百十條、第二百十六條、第二百十九條、第三百
三十九條第一項、第五十五條、第四十七條，罰金罰鍰提高標準
條例第一條前段，第二條，判決如主文。
本案經檢察官李俊彥到庭執行職務。
中    華    民    國    95    年    5    月    17     日
                  刑事第五庭    審判長法  官  鄧希賢
                                      法  官  包梅真
                                      法  官  張銘晃
以上正本證明與原本無異。
如不服本判決，應於判決送達後十日內，向本院提出上訴狀。
                                      書記官  張宜柔
中    華    民    國    95    年    5    月    17     日
附錄法條：
中華民國刑法第210條
(偽造變造私文書罪)
偽造、變造私文書，足以生損害於公眾或他人者，處5年以下有
期徒刑。
中華民國刑法第216條
(行使偽造變造或登載不實之文書罪)
行使第210條至第215條之文書者，依偽造、變造文書或登載不實
事項或使登載不實事項之規定處斷。
中華民國刑法第339條
(普通詐欺罪)
意圖為自己或第三人不法之所有，以詐術使人將本人或第三人之
物交付者，處5年以下有期徒刑、拘役或科或併科1千元以下罰金
。
以前項方法得財產上不法之利益或使第三人得之者，亦同。
前二項之未遂犯罰之。
附表一：
┌──┬──────┬───────┬────────┬───────┐
│編號│  消費日期  │  商店名稱    │  消費金額      │偽造署押      │
├──┼──────┼───────┼────────┼───────┤
│ １ │94年3月5日下│臺南市中國石油│300元           │「丙○○」署押│
│    │午5時5分許  │大越加油站開元│                │ 二枚         │
│    │            │站            │                │              │
├──┼──────┼───────┼────────┼───────┤
│ ２ │94年3月5日下│臺南縣永康市中│13400元（購得MIO│「丙○○」署押│
│    │午5時37分許 │華路 387號全國│136型衛星導航器1│二枚          │
│    │            │電子專賣店    │台）            │              │
├──┼──────┼───────┼────────┼───────┤
│ ３ │94年3月5日下│臺南縣永康市中│被告二人選購數位│未及簽名      │
│    │午5時37分許 │山南路 635號全│相機 1台，因林亞│              │
│    │後之某時    │國電子專賣店  │思之信用卡已掛失│              │
│    │            │              │止付，而盜刷未遂│              │
└──┴──────┴───────┴────────┴───────┘


司法院資訊處製作；財團法人民間司法改革基金會備份。
